【裁判字號】    96,訴,825
【裁判日期】    970702
【裁判案由】    違反槍砲彈藥刀械管制條例
【裁判全文】
臺灣臺南地方法院刑事判決               96年度訴字第825號
公  訴  人  臺灣臺南地方法院檢察署檢察官
被      告  甲○○
                      16號
指定辯護人  鄭淑子律師
被      告  乙○○
指定辯護人  蘇正信律師
複代理人    蔡弘琳律師
上列被告等因違反槍砲彈藥刀械管制條例案件，經檢察官提起公
訴（96年度偵字第3714號），本院判決如下：
    主  文
甲○○未經許可，製造其他可發射子彈具有殺傷力之改造手槍，
處有期徒刑貳年拾月，併科罰金新臺幣拾萬元，罰金如易服勞役
，以新臺幣壹仟元折算壹日，扣案之仿ＢＥＲＥＴＴＡ廠Ｍ９型
改造手槍壹枝（含彈匣壹個，槍枝管制編號000000000
0號）、仿ＨＩＧＨＳＴＡＮＤＡＲＤ廠改造手槍壹支（含彈匣
壹個，槍枝管制編號0000000000號）、改造子彈拾捌
顆，均沒收；又共同未經許可，製造其他可發射子彈具有殺傷力
之改造手槍，處有期徒刑貳年柒月，併科罰金新臺幣伍萬元，罰
金如易服勞役，以新臺幣壹仟元折算壹日，扣案之仿ＢＥＲＥＴ
ＴＡ廠９２ＦＳ型改造手槍壹枝（含彈匣壹個，槍枝管制編號0
000000000號）沒收。應執行有期徒刑肆年陸月，併科
罰金新臺幣拾伍萬元，罰金如易服勞役，以新臺幣壹仟元折算壹
日，扣案之仿ＢＥＲＥＴＴＡ廠Ｍ９型改造手槍壹枝（含彈匣壹
個，槍枝管制編號0000000000號）、仿ＨＩＧＨＳＴ
ＡＮＤＡＲＤ廠改造手槍壹支（含彈匣壹個，槍枝管制編號為0
000000000號）、仿ＢＥＲＥＴＴＡ廠９２ＦＳ型改造
手槍壹枝（含彈匣壹個，槍枝管制編號0000000000號
）、改造子彈拾捌顆，均沒收。
乙○○共同未經許可，製造其他可發射子彈具有殺傷力之改造手
槍，處有期徒刑貳年柒月，併科罰金新臺幣伍萬元，罰金如易服
勞役，以新臺幣壹仟元折算壹日，扣案之仿ＢＥＲＥＴＴＡ廠９
２ＦＳ型改造手槍壹枝（含彈匣壹個，槍枝管制編號00000
00000號）沒收。
    事  實
一、甲○○係位於台南縣永康市○○○路666之1號乙○○所開設
    之「臻陽汽車修護廠」員工。甲○○於民國94年6月間某日
    ，在高雄市「圓宿廣場」購得不具殺傷力之仿BERETTA廠M9
    型之玩具手槍（槍枝管制編號0000000000）、仿HIGH STAN
    DARD廠雙管之玩具手槍（槍枝管制編號0000000000）各1枝
    及子彈後，竟基於將上開玩具手槍改造為可發射子彈具有殺
    傷力之槍枝及製造具殺傷力之子彈之犯意，於94年6月間某
    日，未經許可，在「臻陽汽車修護廠」內，以鑽孔機、銼刀
    「臻陽汽車修護廠」內之器具，拆下仿BERETTA廠M9型之玩
    具手槍之槍管，車通槍管阻鐵，再安裝於上開仿BERETTA廠
    M9型之玩具手槍上，並安裝其自行購買之槍機及撞針；另拆
    下仿HIGH STANDARD廠雙管之玩具手槍槍管，車通槍管阻鐵
    ，再安裝於上開仿HIGH STANDARD廠雙管之玩具手槍上，將
    上開2支玩具手槍製造為可發射子彈具有殺傷力之改造手槍
    。又添加火藥至購得之子彈內，製造具殺傷力之土造子彈25
    顆（包括直徑約8.96mm金屬彈頭子彈12顆、直徑約6.17至8.
    93mm金屬彈頭子彈7顆、直徑約7.94mm金屬彈頭子彈2顆、直
    徑約6mm至8.87mm金屬彈頭子彈3顆、直徑約9mm金屬彈頭子
    彈1顆）。甲○○改造完上開槍彈後，未經許可，而將之藏
    置在「臻陽汽車修護廠」2樓房間內。
二、乙○○得知甲○○具有改造槍枝之技術後，竟與甲○○共同
    基於改造可發射子彈具有殺傷力之槍枝之犯意聯絡，於95年
    12月間某日，未經許可，在「臻陽汽車修護廠」，將其在台
    南市區「捷豹玩具模型店」內購得不具殺傷力之仿BERETTA
    廠92FS型玩具手槍（槍枝管制編號0000000000）1枝之槍管
    拆下，交予甲○○，由甲○○車通槍管阻鐵，再將車通後之
    槍管交予乙○○，由乙○○安裝於上開仿BERETTA廠92FS型
    之玩具手槍上，製造為可發射子彈具有殺傷力之改造手槍，
    未經許可將之藏放在「臻陽汽車修護廠」辦公桌內。
三、嗣於96年2月13日下午3時15分許，為警持本院法官核發之搜
    索票至「臻陽柴油車修護廠」搜索，當場在該處2樓房間查
    獲甲○○持有之可發射子彈具有殺傷力之仿BERETTA廠M9型
    半自動改造手槍1支、仿HIGH STANDARD廠雙管之改造手槍1
    支、可擊發具有殺傷力之改造子彈25顆，及不具殺傷力之改
    造子彈3顆、槍枝之金屬滑套（不含槍機及撞針）、槍枝之
    金屬槍身（不含扳機、擊錘與連動裝置）各1枝、不具殺傷
    力之土造子彈6顆。
四、案經臺南市警察局第六分局報告台灣台南地方法院檢察署檢
    察官偵查起訴。
    理  由
壹、關於證據能力之判斷：按被告以外之人於審判外之陳述，經
    當事人於審判程序同意作為證據，法院審酌該言詞陳述或書
    面陳述作成時之情況，認為適當者，亦得為證據，刑事訴訟
    法第159條之5第1項定有明文。查被告甲○○、乙○○二人
    於本院審理時對證人及共同被告甲○○、乙○○於警詢時及
    偵訊中所為筆錄之證據能力均不爭執，且本院依卷內資料審
    酌該警詢及偵訊筆錄作成時之情況，亦認為並未有何違背法
    律或其他相關規定之情事，而應認為適當，是依刑事訴訟法
    第159條之5第1項之規定，上開證人於警詢及偵訊所作之筆
    錄，為傳聞法則之例外而具有證據能力，本院自得引為判決
    參考之依據，先予敘明。
貳、認定事實依據之理由：
一、訊據被告甲○○對於於上揭時、地將購得之上開管制編號
    0000000000、0000000000號之不具殺傷力之玩具手槍2枝之
    槍管拆下，車通槍管阻鐵後再安裝槍管，以及將上開子彈裝
    入火藥之事實，均迭於警詢、偵查及本院審理時坦承不諱；
    被告甲○○、乙○○二人對於於上開時、地由乙○○將購得
    之槍枝管制編號0000000000號之玩具手槍1枝之槍管拆下，
    交予甲○○，由甲○○車通槍管阻鐵，再將車通後之槍管交
    予乙○○，由乙○○安裝於上開玩具手槍上之情節，亦均坦
    承不諱，核與證人即同案被告甲○○、乙○○於警詢、偵查
    及本院審理時證述情節相符，並有被告甲○○持有之上開改
    造手槍2枝、具殺傷力之改造子彈24顆，被告乙○○持有之
    上開改造手槍1枝扣案足憑。又上開扣案改造手槍3枝及改造
    子彈25顆，經送鑑定結果，均認具有殺傷力，有內政部警政
    署刑事警察局96年3月6日刑鑑字第0960029556號槍彈鑑定書
    1份附卷足佐（見偵卷第37至46頁），此部分之事實足堪認
    定。
二、被告二人雖否認其有「製造」改造手槍及子彈之犯行，辯稱
    僅係將玩具手槍槍管內之阻鐵車通，並非製造行為云云。惟
    查，上開扣案改造手槍3枝係被告購得之未具殺傷力之玩具
    手槍車通槍管阻鐵而成，業據被告二人供承在卷，而上開扣
    案手槍經內政部警政署刑事警察局鑑定結果，認定分別係由
    仿BERETTA廠M9型半自動手槍、仿HIGH STANDARD廠雙管手槍
    及仿BERETTA廠92FS型手槍製造之槍枝改造而成之改造手槍
    ，機械性能良好，可擊發適用子彈，均認具殺傷力；送鑑子
    彈25顆認具殺傷力，有上開鑑定書1份附卷可按。被告既將
    未具殺傷力之玩具手槍及子彈改造為具殺傷力之改造手槍及
    子彈，其行為已符合「製造」改造手槍及子彈之要件，辯護
    意旨認其未達製造改造手槍及子彈之程度，顯屬誤會。被告
    所辯，並不足採，本件事證明確，被告犯行均堪認定。
參、論罪科刑：
一、核被告甲○○所為，係犯槍砲彈藥刀械管制條例第8條第1項
    之未經許可製造具殺傷力改造手槍罪及同條例第12條第1項
    之未經許可製造子彈罪。被告乙○○所為，係犯槍砲彈藥刀
    械管制條例第8條第1項之未經許可製造具殺傷力改造手槍罪
    。被告分別於製造改造手槍及子彈後持有之，其等持有具殺
    傷力之改造手槍及子彈之行為為製造之後階段行為，二者為
    實質上一罪。公訴意旨雖僅論及被告持有具殺傷力之改造槍
    彈行為，惟檢察官就犯罪事實一部起訴者，其效力及於全部
    （刑事訴訟法第267條參照），檢察官就持有具殺傷力改造
    槍彈之行為起訴者，其效力及於同為實質上一罪關係之製造
    改造槍彈之行為，本院自得併予審理。辯論意旨認檢察官補
    充理由書所論之被告甲○○製造改造槍彈部分係屬未經起訴
    部分，本院不得加以審理云云，顯屬誤會。
二、被告甲○○於94年6月間某日以一行為製造仿BERETTA廠M9型
    之改造手槍（槍枝管制編號0000000000）、仿HIGHSTANDA
    RD廠雙管之改造手槍（槍枝管制編號0000000000）各1枝，
    以及改造子彈25顆，為一行為觸犯數罪名之想像競合關係，
    應依刑法第55條之規定從一情節較重之製造可發射金屬或子
    彈具殺傷力之仿BERETTA廠M9型之改造手槍罪處斷。被告甲
    ○○上開製造可發射金屬或子彈具殺傷力之仿BERETTA廠M9
    型之改造手槍之行為，與其於95年12月間某日製造仿BERETT
    A廠92FS型改造手槍（槍枝管制編號0000000000）1枝之行為
    相隔一年半，顯係犯意個別，行為互異，應予分論併罰。被
    告乙○○與甲○○就製造上開仿BERETTA廠92FS型改造手槍
    （槍枝管制編號0000000000）之行為，有犯意聯絡及行為分
    擔，為共同正犯。
三、刑之量定，為求個案裁判之妥當性，法律固賦予法院裁量權
    ，但此項裁量權之行使，除應依刑法第57條規定，審酌行為
    人及其行為等一切情狀，為整體之評價，並應顧及比例原則
    與平等原則，使罪刑均衡，輕重得宜，以契合社會之法律感
    情。又刑法第59條規定犯罪之情狀可憫恕者，得酌量減輕其
    刑，其所謂「犯罪之情狀」，與同法第57條規定科刑時應審
    酌之一切情狀，並非有截然不同之領域，於裁判上酌減其刑
    時，應就犯罪一切情狀（包括第57條所列舉之10款事項），
    予以全盤考量，審酌其犯罪有無可憫恕之事由（即有無特殊
    之原因與環境，在客觀上足以引起一般同情，以及宣告法定
    低度刑，是否猶嫌過重等等），以為判斷。本件依據卷證資
    料所示，被告二人出於興趣及好奇將玩具手槍之阻鐵車穿，
    將之改造成具殺傷力之手槍，惟自改造上開槍彈後，並未持
    以供自己或他人為其他犯罪行為所用，其等製造槍彈對國內
    社會治安之危險性尚低，被告客觀上犯罪情狀顯可憫恕，若
    處以槍砲彈藥刀械管制條例第8條第1項之製造可發射子彈具
    殺傷力之改造槍枝罪之法定最低刑度有期徒刑5年，仍嫌過
    重，爰均依刑法第59條之規定酌量減輕其刑。爰審酌被告二
    人之教育程度、犯罪後坦承犯行之態度、製造槍彈之數量尚
    非鉅大、且未對他人或公眾造成現實惡害等一切情狀，分別
    量處如主文所示之刑，以資懲儆。再被告甲○○於94年6月
    間某日製造具殺傷力之改造手槍之行為後，刑法第42條關於
    易服勞役之折算標準於95年7月1日修正公布施行，修正前刑
    法第42條第2項前段規定：「易服勞役以1元以上3元以下折
    算1日。」又被告甲○○前開行為時之易服勞役折算標準，
    業據修正前罰金罰鍰提高標準條例第2條前段（現已刪除）
    規定，就其原定數額提高為100倍折算1日，則本件被告前開
    行為時之易服勞役折算標準，應以銀元300元折算1日，經折
    算為新臺幣後，應以新臺幣900元折算1日。惟修正後刑法第
    42條第3項前段規定：「易服勞役以新臺幣1000元、2000元
    或3000 元折算1日」。比較修正前後之易服勞役折算標準，
    顯以修正後之規定，較有利於被告甲○○，是就併科罰金之
    部分，應依刑法第2條第1項後段，適用修正施行後刑法第42
    條第3項前段規定，諭知易服勞役之折算標準。
四、扣案之上揭可發射子彈具殺傷力之改造槍枝共3枝（含彈匣
    共3個，槍枝管制編號分別為0000000000號、0000000000號
    、0000000000號），均屬槍砲彈藥刀械管制條例第8條第4項
    明定禁止持有之物，乃違禁物，應依刑法第38條第1項第1款
    規定，不問屬於被告所有與否，均予宣告沒收。至扣案之具
    殺傷力之改造子彈18顆（原扣得25顆，採樣7顆鑑驗試射）
    ，均屬槍砲彈藥刀械管制條例第12條第4項禁止持有之物，
    乃違禁物，應依刑法第38條第1項第1款規定，不問屬於被告
    所有與否，均予宣告沒收；另採樣鑑驗試射後所剩彈殼7顆
    ，均已失子彈結構及性能，不再具殺傷力，已非違禁物，而
    扣案之不具殺傷力之改造子彈3顆、槍枝之金屬滑套（不含
    槍機及撞針）、槍枝之金屬槍身（不含扳機、擊錘與連動裝
    置）各1枝、不具殺傷力之土造子彈6顆等物，亦非違禁物，
    又無事實足認其為被告供本件犯罪所用之物，爰均不予宣告
    沒收。
據上論斷，應依刑事訴訟法第299條第1項前段，槍砲彈藥刀械管
制條例第8條第1項、第12條第1項，刑法第11條前段、第2條第1
項、第28條、第55條、第59條、第51條第5款、第7款、第42條第
3項前段、第38條第1項第1款，判決如主文。
本案經檢察官丙○○到庭執行職務。
中    華    民    國    97    年    7     月    2     日
                  刑事第七庭  審判長法  官  陳振謙
                                    法  官  卓穎毓
                                    法  官  高如宜
以上正本證明與原本無異。
如不服本判決應於收受本判決後10日內向本院提出上訴書狀，並
應敘述具體理由。如未敘述上訴理由者，應於上訴期間屆滿後20
日內向本院補提理由書狀（均須按他造當事人之人數附繕本）「
切勿逕送上級法院」。
                                    書記官  陳姿利
中    華    民    國    97    年    7     月    9     日
附錄本案論罪科刑法條
槍砲彈藥刀械管制條例第8條第1項
未經許可，製造、販賣或運輸鋼筆槍、瓦斯槍、麻醉槍、獵槍、
空氣槍或第4條第1項第1款所定其他可發射金屬或子彈具有殺傷
力之各式槍砲者，處無期徒刑或5年以上有期徒刑，併科新臺幣1
千萬元以下罰金。
槍砲彈藥刀械管制條例第12條第1項
未經許可，製造、販賣或運輸子彈者，處1年以上7年以下有期徒
刑，併科新台幣500萬元以下罰金。


司法院資訊處製作；財團法人民間司法改革基金會備份。
